【裁判字號】    96,易,198
【裁判日期】    970505
【裁判案由】    竊盜
【裁判全文】
臺灣臺南地方法院刑事判決               96年度易字第198號
公  訴  人  臺灣臺南地方法院檢察署檢察官
被      告  乙○○
上列被告因竊盜等案件，經檢察官提起公訴（九十五年度偵字第
一六四四二號），本院判決如下：
    主  文
乙○○犯水利法第九十條第一項之竊盜罪，處有期徒刑壹年，減
為有期徒刑陸月，如易科罰金，以新臺幣壹仟元折算壹日。緩刑
貳年，並應依執行檢察官之命令，向指定之公益團體、地方自治
團體或社區，提供肆拾小時之義務勞務。
    事  實
一、乙○○原承租臺南縣楠西鄉○○○段二五之八號、同段三八
    之四號及同段三八之九號等地號之土地以供耕種，且雇用成
    年人陳隆昇駕駛怪手自民國九十五年十月十五日起至同年十
    一月二日上午十時四十分許止，在上開承租之土地挖取土石
    進行整地時，竟基於意圖為自己不法之所有，尚指揮不知情
    之陳隆昇（另獲不起訴處分）駕駛怪手，接續挖取位於臺南
    縣楠西鄉○○○段二五之八號、同段三八之一號及同段三八
    之九號等地之土地、歸經濟部水利署第六河川局（下稱第六
    河川局）管理，且性質上屬於水利法第四十六條第一項第一
    款所指防水建造物之堤防之土石，而竊取堤防土石共計約六
    十六立方公尺（被盜取之長度約三十三公尺、寬度約二公尺
    、高度約一公尺）得手，乙○○並將該竊得之堤防土石，連
    同其他在前開承租土地上整地挖取之土石，交由不知情之黃
    性飛、蔡來傳駕駛砂石車載運，而以每立方公尺新臺幣四百
    元之代價賣予不知情之陳金輝（黃性飛、蔡來傳及陳金輝均
    獲不起訴處分）。嗣為警於同年十一月二日上午十時四十分
    許當場查獲。
二、案經臺南縣警察局玉井分局報請臺灣臺南地方法院檢察署檢
    察官偵查起訴。
    理  由
一、本件係經被告乙○○於準備程序當庭表示認罪，而經本院裁
    定以簡式審判程序加以審理，依據刑事訴訟法第二百七十三
    條之二、同法第一百五十九條第二項之規定，不適用傳聞法
    則有關限制證據能力之相關規定；又檢察官除當庭變更被告
    係觸犯水利法第九十一條第一項之竊盜防水之建造物罪外，
    尚更正遭竊之堤防土石數量共計為六十六立方公尺，均合先
    敘明。
二、訊據被告對於上揭犯罪事實均坦承不諱，核與證人陳隆昇、
    陳金輝、黃性飛、蔡來傳於警詢及偵訊中，以及證人戊○○
    於偵訊中，以及證人甲○○於警詢、偵訊及審理中，以及丁
    ○○於審理中之陳述情節相符，並有臺南地檢署檢察官勘驗
    筆錄、第六河川局執行違反水利法現場勘查紀錄及刑案現場
    測繪圖各一份，以及現場及勘驗相片三十四張可稽，且前揭
    遭挖取土石之堤防，係屬水利法第四十六條第一項所指之防
    水之建造物，且被挖取之土石共計約六十六立方公尺（該堤
    防被盜取之長度約三十三公尺、寬度約二公尺、高度約一公
    尺）等情，有第六河川局九十七年二月二十二日水六管字第
    ０九七五００一五九五０號函可憑，本件事證明確，被告犯
    行洵堪認定。
三、核被告所為，係犯水利法第九十條第一項之竊盜防水之建造
    物罪。被告利用不知情之陳隆昇駕駛怪手竊取堤防土石，為
    間接正犯。其本於一個竊取堤防土石之意，而於數日內接續
    為挖取行為，應為接續犯。爰審酌被告為圖販賣土石獲利，
    竟竊取供防水用途之建造物之土石，使該建造物防範洪水之
    功能受到減損，然念其犯後尚知坦承犯行，犯後態度尚非惡
    劣，並考量被挖取之堤防達三十三公尺，長度非短，且該部
    分土石數量達六十六立方公尺，數量非稀等一切情狀，量處
    如主文所示之刑，又被告犯罪行為時間，在九十六年四月二
    十四日以前，且所犯罪名又非中華民國九十六年罪犯減刑條
    例第三條所列不得減刑之範圍（水利法第九十條第一項之罪
    ，性質上與刑法第三百二十條第一項竊盜罪之間，固具有特
    別法優於普通法之法條競合關係，然因所宣告之刑未逾有期
    徒刑一年六月，亦未有同條例第三條所指不得減刑之情形）
    ，應依同條例第二條第一項規定，減其宣告刑二分之一；次
    按犯最重本刑為五年以下有期徒刑以下刑之罪，依中華民國
    九十六年罪犯減刑條例規定減為六個月以下有期徒刑，應於
    為減刑裁判時，併諭知易科罰金折算標準，同條例第九條定
    有明文，被告所犯係最重本刑為五年以下有期徒刑以下刑之
    罪，復因中華民國九十六年罪犯減刑條例之規定減為六個月
    之有期徒刑，應併予諭知易科罰金之折算標準。
四、末查被告先前未曾受有期徒刑以上刑之宣告，有臺灣高等法
    院被告全國前案紀錄表一份可稽，其因一時貪念失慮，致罹
    犯罪，犯後坦承犯行，深表悔悟，並業於九十六年四月十七
    日將遭挖取而受損之堤防，全部修復完成，有第六河川局九
    十六年十月二十九日水六管字第０九六五０一一一三九０號
    函及回復現場相片二張可憑，尚見被告有積極彌補過錯之舉
    動，且其現於工程行從事板模工人，有正當工作，信經本次
    偵查、審理程序，當知所警惕而無再犯之虞，本院因認上開
    所宣告之刑以暫不執行為適當，爰依刑法第七十四條第一項
    第一款規定，併予諭知緩刑二年，以啟自新。再考量被告為
    圖已利而為竊取行為，顯係欠缺守法之正確觀念，為強化其
    法治概念，使其於緩刑期內能深知警惕，並使緩刑宣告不致
    輕易遭到撤銷，乃併依刑法第七十四條第二項第五款之規定
    ，命被告應依執行檢察官之命令，向指定之公益團體、地方
    自治團體或社區，提供四十小時之義務勞務。
據上論斷，應依刑事訴訟法第二百七十三條之一第一項、第二百
九十九條第一項前段，水利法第九十條第一項，刑法第四十一條
第一項前段、第七十四條第一項第一款、第二項第五款，中華民
國九十六年罪犯減刑條例第二條第一項第三款、第七條、第九條
，刑法施行法第一條之一，判決如主文。
本案經檢察官丙○○到庭執行職務
中    華    民    國    97    年    5     月    5     日
                        刑事第十一庭  法  官  陳威龍
以上正本證明與原本無異。
如不服本判決應於收受本判決後10日內向本院提出上訴書狀，並
應敘述具體理由。如未敘述上訴理由者，應於上訴期間屆滿後20
日內向本院補提理由書狀（均須按他造當事人之人數附繕本）「
切勿逕送上級法院」。
                                      書記官  鄭吉裕
中    華    民    國    97    年    5     月    5     日
附錄本案論罪科刑法條全文：
水利法第91條第1項
毀損或竊盜第四十六條、第五十一條之建造物或器材或其他水利
設備者，除限令修復或賠償外，處五年以下有期徒刑、拘役或科
或併科三千元以下罰金。


司法院資訊處製作；財團法人民間司法改革基金會備份。
